【裁判字號】    97,上重更(一),20
【裁判日期】    980423
【裁判案由】    毒品危害防制條例
【裁判全文】
臺灣高等法院刑事判決            97年度上重更(一)字第20號
上  訴  人
即  被  告  乙○○
                    現羈押於臺灣臺北看守所
選任辯護人  楊進銘律師（扶助律師）
上  訴  人
即  被  告  甲○○
                    現羈押於臺灣臺北看守所
選任辯護人  呂其昌律師（扶助律師）
上  訴  人
即  被  告  丙○○
                    現羈押於臺灣臺北看守所
選任辯護人  梁水源律師（扶助律師）
上列上訴人等因毒品危害防制條例案件，不服臺灣桃園地方法院
95年度重訴字第88號，中華民國96年9月5日第一審判決（起訴案
號：臺灣桃園地方法院檢察署95年度偵字第17568 號），提起上
訴，經判決後，由最高法院發回更審，及臺灣桃園地方法院檢察
署移送併辦（96年度偵字第7124號），本院判決如下：
    主  文
原判決撤銷。
乙○○、甲○○、丙○○共同運輸第一級毒品，各處有期徒刑拾
捌年，均於刑之執行完畢或赦免後，驅逐出境。扣案內含海洛因
粉末塑膠球伍顆（其內海洛因粉末合計淨重參拾壹點伍貳公克）
、內含海洛因粉末塑膠球壹佰顆（其內海洛因粉末合計淨重參佰
伍拾肆點參柒公克），均沒收燬銷之，扣案行動電話貳只（含門
號0000000000之SIM卡）均沒收。
    事  實
一、甲○○、乙○○及丙○○3 人皆為馬來西亞籍之成年男子，
    明知海洛因係屬舉世各國所禁止運輸之毒品（我國毒品危害
    防制條例亦將之明定為第一級毒品，不得任意持有、運輸，
    且係行政院依懲治走私條例第2條第4項授權公告之「管制物
    品項目及其數額」所列甲項第4 款之管制進出口物，不得私
    運進口），緣自稱JACK（真實姓名年籍不詳）之馬來西亞籍
    成年男子在馬來西亞應允甲○○、乙○○與丙○○等自緬甸
    運輸JACK所提供粉末來台交付予接應人士後，即可獲得按每
    100 公克粉末美金（下同）1000元計價之酬勞，及由JACK負
    擔渠等3 人機票、食宿費用以及解決渠等在馬來西亞債務問
    題等，甲○○、乙○○與丙○○等均囿於貪念，基於縱使所
    運送粉末為第一級毒品海洛因，亦不違反本意之不確定故意
    ，聽從JACK之指示，甲○○、乙○○先於民國95年8月4日前
    數日自馬來西亞搭機飛至泰國曼谷，再於95年8月4日由泰國
    曼谷搭機飛至緬甸仰光，丙○○則於95年8月6日自馬來西亞
    搭機飛至泰國曼谷，再於95年8月9日由泰國曼谷搭機飛至緬
    甸仰光，渠3 人與JACK在仰光會合並共同入住仰光某飯店。
    甲○○、乙○○、丙○○承上不確定故意，與JACK於95年 8
    月11日晚間某時許，在仰光上開飯店之同一房間內，議定私
    運毒品海洛因來台之計畫，形成共同運輸第一級毒品海洛因
    之犯意聯絡，甲○○、乙○○2 人聽從JACK之指示共同將裝
    有海洛因粉末之塑膠球（以塑膠手套之指端裝填成橢圓形狀
    ）71顆吞食入肚，再於次日即95年8 月12日先行自緬甸仰光
    搭乘泰航AE838 號班機抵台，由桃園縣大園鄉桃園國際機場
    將裝有海洛因粉末之塑膠球71顆私運入境，相偕投宿臺北市
    友泰飯店，並於飯店內將內裝海洛因粉末之塑膠球排出體外
    ，且以乙○○所有門號0000000000 SIM卡插置行動電話內對
    外聯絡。丙○○於95年8月15日晚間某時，亦以吞食方法，
    將裝有海洛因粉末之塑膠球34顆（以上開同一方式包裹）藏
    置腹內，於翌日即95年8月16日晚間7時許，自緬甸搭機抵台
    ，由桃園縣大園鄉桃園國際機場將裝有海洛因粉末之塑膠球
    34顆私運入境。乙○○、甲○○則依JACK電話指示，前往桃
    園國際機場將丙○○接返台北市友泰飯店。丙○○於友泰飯
    店內，亦將腹內塑膠球排出體外。渠等3 人為降低消費，於
    95年8月17日投宿桃園縣桃園市○○街296號新格商務旅館，
    甲○○入住505號房，丙○○與乙○○同住506號房，渠等將
    其中大小相若之內含海洛因粉末塑膠球100 顆集中放置在丙○○所有之行李箱內，將體積略大之內含海洛因粉末塑膠球
    5顆放置在甲○○之襪子內，以備交付。惟渠等3人未及交付
    毒品取得任何酬勞，即於95年8月17日下午5時30分許，在新
    格商務旅館遇憲兵隊會同警察實施盤查，經渠等同意搜索後
    ，在506 號房丙○○行李箱夾層內扣得內含海洛因粉末塑膠
    球100顆（其內海洛因粉末合計淨重354.37公克），又在505
    號房甲○○之白色運動襪內扣得內含海洛因粉末塑膠球5 顆
    （其內海洛因粉末合計淨重31.52 公克），並扣得渠等供運
    輸毒品聯絡共同所用行動電話2 只（其一為甲○○所有，序
    號000000000000000，其一為乙○○所有，序號00000000000
    0000，並含乙○○所有門號0000000000之SIM卡）。
二、案經桃園憲兵隊移送臺灣桃園地方法院檢察署檢察官偵查起
    訴，及臺灣桃園地方法院檢察署移送併辦。
    理  由
甲、程序部分：
    按被告以外之人於審判外之言詞或書面陳述，除法律有規定
    者外，不得作為證據，刑事訴訟法第159條第1項固定有明文
    。然查被告甲○○、乙○○及丙○○等於警詢及偵訊所為之
    陳述，固屬審判外之陳述，惟渠等3 人於原審審理時，暨被
    告甲○○於本院本次審理時，均已以證人身分具結，並接受
    其他共同被告交互詰問，且迭據原審、本院前審及本院本次
    審理時，一再提示渠等警詢、偵訊筆錄踐行調查。本院審酌
    上開審判外陳述作成時之情況，未見有何不能自由陳述之情
    形，亦查無違法取證或其他瑕疵，認為以之作為證據應屬適
    當，是就渠等警詢及偵查中與審判時所為陳述不一、而與待
    證事實有關，且為證明犯罪事實存否所必要之審判外陳述，
    依刑事訴訟法第159條之1第2項及第159條之2 等規定，應得
    作為證據，合先陳明。
乙、實體部分：
一、訊之被告乙○○、甲○○及丙○○均不諱應JACK之要求，共
    同私運JACK提供之扣案內含海洛因塑膠球入境臺灣，亦皆表
    明認罪之旨；惟猶共同辯稱不知塑膠球內粉末為毒品海洛因
    云云。被告乙○○尚辯稱伊僅隨行來台，並提供行動電話對
    外聯絡，扣案塑膠球無一為伊吞服私運入台云云；甲○○尚
    辯稱扣案內含海洛因粉末塑膠球中，僅有自伊襪子中搜獲之
    5 顆，為伊吞服腹內帶入者，其餘塑膠球均為丙○○所帶入
    云云。
二、經查：
（一）被告甲○○於原審證稱：「（問：乙○○為何要跟你到臺
      灣？）跟我一起到臺灣旅遊。」、「（問：他為何跟你來
      ？）是JACK叫他一起跟我來台灣」、「（問：JACK為何要
      叫乙○○跟你來台灣？）因為乙○○有到國外也可以使用
      的電話，到國外可以打電話，也可以接聽電話」（見原審
      96年2 月13日審判筆錄第16頁）、「．．．是JACK安排的
      ，不是我自己找乙○○來的」等情（見原審96年2 月13日
      審判筆錄第17頁），於本院亦結證稱：「我們來臺灣時，
      是和被告邱一起來，馬來西亞有個叫傑克的人知道這件事
      情，我沒有和任何人聯絡，有人打電話過來問我住在臺灣
      的哪一家飯店。（問：打電話的是誰？用何電話打的？我
      不知道這個人是誰，那個人打給被告邱的手機。我們要來
      臺灣時，傑克說到臺灣時會有人和我們聯絡，但我們不知
      道那個人會是誰。（問：之後你們和那個人聯絡是用何方
      式聯絡？）那個人就是打電話過來和被告邱說，被告邱再
      和我說。」足見被告乙○○就甲○○來台此行，係應JACK
      其人之要求，負有對外聯絡之任務，非單純來台旅遊可比
      ；況被告乙○○於警詢時亦自行供承「．．．甲○○是我
      表弟介紹我認識的朋友，後來我的經濟有問題，要跟他借
      錢，但他說他也沒有錢。但是後來過了幾天他告訴我要不
      要跟他一起出國，跟他出國旅行回來後就會有錢了。後來
      甲○○又介紹另外一位甲○○認識的人跟我認識，是男生
      ，一位年輕人。那就等年輕人的安排後，就跟甲○○一起
      出國到台灣了。．．．」、「（問：你跟甲○○來台，費
      用是何人所支付的？）不知道。是某人轉交給甲○○我們
      分掉，一人400 元美金。是一個男生陌生人交給我們的，
      在緬甸拿錢給我跟甲○○，我不認識他們」、「〔問：上
      揭扣案物證：甲○○持有之海洛英毒品（毛重：36.98 公
      克）以及丙○○持有之海洛英毒品（毛重:400. 04公克）
      來源為何？〕來源也是上述的陌生人拿來的，他用塑膠袋
      包住交給我跟甲○○，但是我不知道那包東西是什麼。後
      來我就沒有碰那包東西了，我不知道甲○○是如何帶進來
      的。．．．」、「（問：你上述之陌生男子交付你和甲○○塑膠袋一只，裝有何物？體積重量為何？）不知道是什
      麼東西，是白色粉末，說是一種藥物，但沒有說明是何種
      藥物。他拿來給我跟甲○○一起幫他裝填至塑膠手套裡面
      ，裝了大概有跟查扣之總數量差不多，陌生人叫甲○○吞
      食，他叫我不要看，他本來也叫我要吞，但是我吞不進去
      後來吞不進去的數量，陌生男子就帶走了，後來我就跟甲○○一起來台灣。我只知道甲○○有吞食，但是甲○○吞
      食多少數量我不知道」、「（問：你有無與提供毒品之男
      子期約夾帶毒品闖關來台成功後，所得利益為何？）那個
      陌生男子跟甲○○和我說，帶100 公克可以拿到1000元美
      金」、「（問：上述在馬來西亞要你和甲○○夾帶毒品的
      陌生男子，你與李延拿來台後, 以何方式與你們聯繫？）
      因為甲○○沒有國際漫遊，所以他會打我的電話跟我聯絡
      」、「（問：台灣接貨的人有無跟你們接觸？）有，有打
      我的電話給我們，問我們說安全到了沒？並問我們往那間
      酒店，住址交給他，他會安排人過來找我們」、「（問：
      打何人持有的電話？）打我的行動電話」、「（問：你等
      三人轉宿新格飯店有無告知其他人？）那個陌生人有打來
      ，我們也有告訴他，我們住在新格飯店。」等語，該等供
      詞反與證人即被告甲○○上開證稱是JACK叫渠2 人一起到
      台灣，因為乙○○之電話到國外也可以用，也可以接聽電
      話等語相符，是被告乙○○於原審翻異前詞，顯不足採，
      再由被告乙○○該等供詞可知被告乙○○明知己之經濟有
      問題而求助於被告甲○○，被告甲○○則亦無從解決乙○○之經濟困境而安排其2 人共同出國至緬甸，並稱回國後
      就會有錢，其等並在緬甸共同會見1 陌生人，該人將白色
      粉末拿予其2 人，要求其2 人吞食，並稱若成功夾帶該等
      白色粉末至台，則可獲100 公克1000美元之鉅額利潤，由
      是，一般人均已得明白知悉此為夾帶毒品闖關之典型模式
      ，被告乙○○於原審辯稱單約陪甲○○來台觀光云云，實
      與事實大相背謬。抑且被告乙○○於原審96年2 月13日審
      理時亦以證人身分供認其來台前一晚在緬甸曾與被告甲○○一同嘗試吞食海洛因塑膠球等語，是在當下被告乙○○
      即知被告甲○○來台之目的係在運毒，則被告乙○○豈有
      在隔日與被告甲○○搭機來台時，會相信被告甲○○來台
      係要觀光之說；況且，被告乙○○既與被告甲○○一同嘗
      試吞食海洛因塑膠球，則被告甲○○於隔日攜帶海洛因來
      台時，應無瞞騙被告乙○○之必要，從而，被告甲○○亦
      無必要向被告乙○○佯稱其來台係要觀光。又被告甲○○
      、乙○○均自承在緬甸時，JACK有要其2 人吞食海洛因塑
      膠球之事實。觀此，若非被告甲○○、乙○○已與JACK建
      立彼此之信賴感，且結合成一運毒之生命共同體，揆諸常
      理，JACK應不至於將此運毒之重大犯行，透露給被告乙○○，而不畏遭被告乙○○出賣舉發。再本案查扣之被告甲○○所有行動電話序號：000000000000000 及被告乙○○
      所有行動電話序號：000000000000000 ，自95年8 月13日
      起至同年8月16日止，均係使用被告乙○○所有之0000000
      000門號SIM卡，且該門號於前開期間內，與本國行動電話
      業者所核發之門號：0000000000、0000000000、00000000
      00、0000000000、0000000000、0000000000、0000000000
      、0000000000、0000000000、0000000000、0000000000、
      0000000000、0000000000、0000000000、0000000000、00
      00000000、0000000000、0000000000、0000000000、0000
      000000等（共20支）通聯，前開國內行動電話之門號於該
      期間與被告乙○○所有之0000000000門號通聯時，均各使
      用前開門號1 次，此有被告甲○○、乙○○扣案行動電話
      之通聯紀錄在卷可憑，再觀前開門號之前6 碼（如091245
      、097224）、前7碼（如0000000、0000000）、前8碼（如
      00000000、00000000）、前9碼（如000000000）均有重複
      之號碼，且前開20支門號，其中15支之申請人均為達譜科
      技有限公司，亦有前開門號之申請人資料附卷可稽。觀此
      ，顯見使用前開之前數碼重複門號之人應為同一人或同一
      集團，而該人之所以只使用前開門號一次即未再使用，衡
      情應在規避治安機關之查緝，亦即對方應為接應毒品之人
      或團體無疑。又證人即被告乙○○於原審雖證述：「（問
      ：根據這兩支電話的通聯，其中屬於臺灣電話的門號，打
      進來或打出去的總共有20支，這20支號碼沒有壹支重複的
      ，庭呈電話門號表1 紙，為何如此？）就是有太多莫名其
      妙的電話打來我的電話」云云（見原審96年2 月13日審判
      筆錄第8 頁），然被告乙○○初入臺灣，豈會密集接獲本
      地電話之誤撥，此顯有違常而與經驗法則不符，不足採信
      。反而證人即被告丙○○於原審96年1月9日審理時證稱「
      （問：如何知道案發當天晚上要交給當地的人？）因為乙○○已經聯絡了當地的人。我們訂了兩間房間，我是跟乙○○同一個房間，甲○○自己一間房間，乙○○打電話給
      接貨的人，乙○○打完電話跟我講，說晚上會有人來拿這
      些東西，乙○○講電話的內容我沒有聽清楚」等語，證人
      即被告甲○○於原審上開審理時證稱因為被告乙○○的門
      號可以撥接國際漫遊，所以JACK都是撥打乙○○門號與乙○○聯絡，接聽電話的人都是乙○○，都是乙○○和對方
      講電話等語，由此可以得知，與被告乙○○上開門號聯繫
      之多通不詳之門號，確為接應毒品者與被告乙○○聯繫之
      用，其證詞與上開通聯紀錄記載內容所徵表之意義相符。
      從而，被告乙○○事前已知被告甲○○在緬甸有吞食海洛
      因塑膠球，其與甲○○之機票及食宿費用又全免，且成功
      運毒後又有每100 公克1000美金之酬勞，其後與甲○○在
      台期間，又由其與接應者聯繫，則其辯稱單純來台觀光云
      云，無以信實。
（二）又被告甲○○雖辯稱伊只用襪子夾帶5 顆海洛因塑膠球入
      境，其餘100 顆均係被告丙○○攜帶入境云云。惟證人即
      被告丙○○於原審證稱伊在甲○○、乙○○搭機來台的前
      一晚，有看到甲○○、乙○○吞食以塑膠手套裝填之海洛
      因塑膠球。伊看到他們2 人開始吞食後，就回房間等語（
      見原審96年1月9日審判筆錄第4、5、9 頁），核與證人即
      被告被告乙○○於原審證稱：「（問：你說JACK有叫你試
      著去吞，他何時、何地叫你試著去吞？）在來台前一晚，
      在緬甸旅館的房間內」、「（問：JACK叫你試著去吞時，
      丙○○有沒有在場？）他一開始有在場，後來JACK就叫他
      先離開了」、「．．．JACK就叫甲○○也試著吞，我有看
      他放進嘴巴裡頭，但至於他有沒有吞進去或吐出來，我就
      不知道了」等情並無扞格（見原審96年2 月13日審判筆錄
      第13頁、第14頁），足徵被告甲○○、乙○○於來台之前
      一晚即95年8 月11日晚間，曾在JACK授意下，吞食以塑膠
      手套裝填之海洛因無訛。又被告丙○○於原審尚證稱：「
      （問：你在吞34顆球狀物品時，有沒有用其他物品輔助？
      ）用橄欖油」、「（問：你在吞的當中有沒有感覺嘔吐、
      肚子不舒服？）有」、「（問：大概在吞多少數量後就有
      這種現象出現？）大約吞了30顆左右，我開始覺得不舒服
      。JACK叫我儘量吞」等情，衡以被告丙○○既已坦言吞食
      內含海洛因塑膠球私運入台之數量達34顆，應無爭執他人
      實際吞服數量多寡之實益，並參酌證人即被告乙○○於原
      審96年2 月13日審理時亦證稱「（問：JACK有沒有教你們
      如何試著去吞？）JACK有帶一瓶油來，叫我們沾著吞」，
      此一和油吞下肚等語，亦與被告丙○○上開吞食方法之證
      言合致，堪信被告丙○○關於其僅吞食34顆海洛因塑膠球
      之供證屬實。反觀被告甲○○於95年8 月18日偵訊時及於
      原審96年2 月13日審理時均稱JACK在房間內叫伊吞下海洛
      因塑膠球，伊說伊不要吞，JACK叫伊想一想，吞會比較好
      ，然後就離開房間，伊在JACK離開房間後，自行將5 顆海
      洛因塑膠球放入襪子內云云，非但與被告丙○○、乙○○
      上揭關於JACK如何叫渠等吞食海洛因塑膠球之供證鑿枘不
      入，亦與被告甲○○自己於本院準備程序中所供伊在友泰
      飯店浴室內將海洛因球拉出來後，以飯店毛巾將海洛因球
      外表擦拭乾淨等語齟齬，顯然失實。參以被告甲○○於原
      審雖證稱：「（問：你帶這五顆東西進來，酬勞多少？）
      JACK給我五千美金」、「（問：五千元美金是否只有給你
      一個人的？）是」云云（見原審96年2月13 日審判筆錄第
      19頁）。於本院又翻異其詞，改稱伊及父親都有欠人家錢
      ，傑克說如果伊帶東西到臺灣，錢不用還，還會給我一筆
      錢，但沒有講金額，之前伊說5000元美金是因為伊害怕，
      伊講錯了云云。前後矛盾之狀，至為灼然，已難遽予採信
      。矧被告丙○○就酬勞之計價方式，於原審明確證稱：「
      100公克是1000美金之酬勞」等語（見原審96年1月9日審
      判筆錄第7 頁），核與被告乙○○於原審證稱：「（問：
      為何你偵訊中稱，帶毒品的代價每人五千元美金？）JACK
      認為甲○○可以幫帶到那個數量，所以可以拿到五千元美
      金，如果沒有帶到那個數量，就不能拿到五千元美金」、
      「（問：那個數量多少？）一百克壹仟元美金。JACK原來
      估計甲○○可以帶到五百克，但他帶不到那麼多，所以就
      以數量來計算，以一百克一千美元的比例來計算」等語相
      符（見原審96年2月13日審判筆錄第5頁），而被告甲○○
      所攜帶之5顆海洛因淨重僅有31.52公克，對照被告乙○○
      、丙○○之前開證言，被告甲○○至多可領得360 美元之
      酬勞，而被告甲○○竟曾證稱其可自JACK處拿到5000美元
      之酬勞，二者金額差異甚鉅。綜合被告丙○○、乙○○前
      開關於酬勞之供證，及被告丙○○關於攜帶塑膠球數量之
      證言，並考量被告甲○○供詞反覆，較不真摯之狀，堪認
      被告甲○○所攜帶之內含海洛粉末塑膠球絕非僅有5顆。
      被告甲○○、乙○○雖一致指稱其餘100 顆內含海洛因粉
      末塑膠球係被告丙○○一人在飯店所排出來云云。惟被告
      甲○○、乙○○關於丙○○所為之證述倘若無訛，則渠等
      於敘述此段情節時，應互相一致，然而被告乙○○於原審
      乃證稱：「他如何帶進來我不知道，他到臺灣後，我們去
      接他到飯店後，到飯店（指友泰飯店）房間後，他就把東
      西排出來給『我們看』，他用毛巾把那些東西包起來，隔
      天早上他又排一次，他說總共有100 顆，我沒有看到如何
      排出來，我只有看到他從旅館房間廁所出來，說他總共排
      了100 顆，後來他就帶我們去新格賓館，他說他曾經來過
      臺灣，他說那邊比較便宜」、「我不知道（丙○○排出來
      後有無洗），因為他自己在廁所處理，『他從廁所出來，
      把東西用毛巾捧在手上』，後來他找壹個『塑膠袋把它裝
      起來』，100 顆的數量是他自己講的，他的動作我沒有特
      別去看，只是那個房間很小，有察覺到他的動作」云云（
      見原審96年2月13日審判筆錄第8頁至第9 頁），依照被告
      乙○○此一證述，被告丙○○在友泰飯店將100 顆海洛因
      塑膠球排放出來，並包在毛巾上，拿給被告甲○○、乙○○看，之後再將100 顆海洛因塑膠球集中在一個塑膠袋內
      。然而被告甲○○係謂：「丙○○剛來臺灣時，我們住在
      友泰飯店，他到房間廁所拉，我沒有看到，之後我們住新
      格飯店，我有看到丙○○到廁所，他把那包東西用『毛巾
      包著』，放在廁所掛毛巾的架子上，我去廁所時有把毛巾
      打開來看，我有算過，大概100顆，因為JACK打電話來，
      叫我們在丙○○拉出來之後，要計算總共有幾顆」云云（
      見原審96年2月13日審判筆錄第22 頁）。兩相比對，顯有
      出入。再者，被告甲○○所稱JACK打電話來，叫我們在丙○○拉出來之後，要計算總共有幾顆等語，倘若為真，則
      JACK要被告甲○○在被告丙○○拉出海洛因塑膠球之後加
      以點算，無非為查核其數目，則被告甲○○應在友泰飯店
      俟被告丙○○排放完畢，隨即為之，以求確實，焉有遲至
      移宿新格飯店時，再另行清點之理。是以，被告甲○○、
      乙○○就丙○○排放100 顆塑膠球之相關情節，既然互核
      不符，應非事實，則渠2 人虛捏杜撰此情，無非利用扣案
      之內含海洛因粉末塑膠球中，有100 顆係自被告丙○○之
      行李箱中搜出之情狀，順勢推由被告丙○○承擔甚明。綜
      上論證，亦徵被告丙○○於原審供證稱：「他們各自從他
      們的行李箱把球狀物品拿出來，他們各拿出多少數量我不
      確定。乙○○從他自己的行李箱拿出壹個袋子，甲○○從
      他自己的行李箱拿出壹個袋子，然後一起倒到我的塑膠袋
      內」等語（見原審96年1月9日審判筆錄第11頁），應與事
      實相符，堪予採信。
（三）原審將扣案之海洛因塑球100顆及被告3人之口腔棉棒送法
      務部調查局鑑驗結果，雖然被告3 人之口腔棉棒之檢體檢
      出之DNA型別與該局隨機自扣案內含海洛因粉末塑膠球100
      顆採取之DNA型別均不相同，有法務部調查局96年6月13日
      調科肆字第09600256020 號鑑定通知書存卷可稽，然此僅
      能證明扣案之海洛因塑膠球100顆曾經被告3人以外之人碰
      觸處理過，此與證人即被告丙○○於原審96年1月9日審理
      時證稱JACK在緬甸拿球狀物叫渠等吞食時，該等球狀物已
      經包好，被告3 人沒有包等語尚無不符。反而，無法證明
      證人即被告甲○○於原審96年2 月13日審理時證稱在緬甸
      時，JACK叫伊與丙○○在乙○○房間內一起包100 多顆海
      洛因塑膠球云云屬實。又本院採集被告3 人口腔棉棒檢體
      ，送請法務部調查局鑑驗是否與扣案內含海洛因粉末塑膠
      球外包裝上之DNA 是否相符結果，僅有3 個外包裝可檢出
      DNA型別，其DNA型別均與乙○○、甲○○、丙○○之 DNA
      型別不符，有法務部調查局97年7月25日調科肆字第09700
      298160號鑑定書在卷可憑，與被告3 人於本院準備程序中
      一致供明扣案內含海洛因粉末塑膠球自體內排出後，均經
      擦拭清洗等語，亦無矛盾。顯無從藉扣案內含海洛因粉末
      塑膠球外表之殘留物鑑別被告3 人分別攜帶之確實數量，
      併此陳明。
（四）被告3 人雖均以不知扣案塑膠球內含之粉末為海洛因云云
      置辯。惟被告乙○○於原審乃稱伊與甲○○都有問JACK那
      是什麼東西，JACK說他也不太清楚，他說是製造類似搖頭
      丸的藥物云云。被告甲○○於原審亦稱伊曾問把海洛因球
      交給我的JACK，他說那個是搖頭丸的藥；嗣又稱伊問他（
      JACK）是什麼東西，他沒有講。又稱伊就是怕可能是海洛
      因，所以才帶少，不敢帶太多等語。被告丙○○於原審則
      謂伊有問JACK，他說是軟性的藥，就是讓人家昏迷的藥云
      云，但不諱知道海洛因俗稱白粉。則被告3 人對於扣案物
      含海洛因，縱然無明白而強烈之確信，然而非顯無違法毒
      品或藥物認識之可能，且無究明之意欲，又因貪取厚酬不
      惜以吞服腹內逃避查緝之不法手段，私運闖關，渠等具有
      縱使所運送粉末為第一級毒品海洛因，亦不違反本意之不
      確定故意，實堪認定。
（五）本案經憲兵隊會同警察在被告3人所租用之新格旅館第505
      、506號2房間內實施盤查，經被告等之同意進行搜索，在
      第506號房被告丙○○隨身行李箱夾層內扣得上開100顆海
      洛因塑膠球，又在第505 號房被告甲○○白色運動襪內扣
      得海洛因塑膠球5顆，且扣得甲○○所有序號00000000000
      0000及乙○○所有序號000000000000000號行動電話2支，
      有上開物品扣案及桃園憲兵隊搜索扣押筆錄、扣押物清冊
      、自願受搜索同意書、扣押物品收據、查獲現場之照片、
      機場監視器翻拍照片、勘察採證同意書、敏盛綜合醫院診
      斷證明書、被告三人之護照影本、扣押物品清單等存卷可
      考。又扣案內含海洛因粉末塑膠球經鑑驗無誤，其中 100
      顆內含海洛因粉末淨重合計達354.37公克，純度46.33%，
      其餘5顆內含海洛因粉末淨重合計為31.52公克，純度為48
      .10%，有法務部調查局95年9月8日調科壹字第0952301139
      0號及95年9月8日調科壹字第09523011390號鑑定書在卷可
      按。
（六）檢察官於原審審理時，另認被告甲○○、乙○○2 人於95
      年8 月11日晚間在仰光飯店內，將裝有海洛因之塑膠球71
      顆吞食入肚，而於次日即95年8 月12日搭機抵台，其運輸
      海洛因入台行為已達於既遂之程度；其後，渠2 人在台接
      獲JACK電話告知丙○○即將攜帶毒品入境之訊息，並要乙○○、甲○○前往桃園國際機場接機，乙○○、甲○○聞
      此，乃另行起意，並與JACK、丙○○共同基於運輸第一級
      毒品海洛因之犯意聯絡，於丙○○入境時，前往接機，因
      而再度運輸海洛因入台既遂，從而認定被告甲○○、乙○○2人所為該當2次運輸海洛因入台既遂，請求法院分論併
      罰云云，固非無見。原審命看所守取得被告乙○○、甲○○之電子機票，其電子機票顯示，渠2人已訂95年8月14日
      自台北飛香港，再由香港飛回吉隆坡之班機，雖有卷內電
      子機票影本可稽；然被告3人與JACK至遲於95年8月11日晚
      間，共同在緬甸仰光某不詳飯店之同一房間內，由JACK命
      被告甲○○、乙○○2 人吞食海洛因之塑膠球共71顆之時
      ，即已由甲○○、乙○○與在場之JACK及丙○○形成共同
      運輸海洛因來台之犯意聯絡。因之，即使被告甲○○、乙○○來台，並預訂離台機票後，方接獲JACK關於接應丙○○之電話，並實施接應之行為，主觀上並未逾越渠等議定
      之共同意思範圍，客觀上亦屬犯罪行為一部之分擔及相互
      利用，而為單一共犯意思之接續遂行，未可切割為數犯意
      及行為而予以分論併罰。檢察官於原審認被告甲○○、乙○○2人所為該當2次運輸海洛因入台既遂，請求分論併罰
      云云，容有誤會。又共同正犯，係共同實施犯罪行為之人
      ，在共同意思範圍內，各自分擔犯罪行為之一部，相互利
      用他人之行為，以達成其犯罪之目的，而對於全部行為所
      發生之結果負相同之刑責（最高法院94年度台上字第5266
      號判決意旨參照）。被告乙○○、甲○○、丙○○等既與
      JACK在馬來西亞初議運輸海洛因來台，亦已談妥以每私運
      100 公克海洛因入台可獲得美金1000元之酬勞，及由JACK
      負擔機票及食宿等費用等事項，乙○○、甲○○、丙○○
      等隨後復依循JACK指示，先後赴緬甸仰光與JACK會合，於
      95年8 月11日晚間，共同在仰光某不詳飯店之同一房間內
      ，由JACK命被告甲○○、乙○○2 人先行吞食海洛因之塑
      膠球共71顆，參以乙○○、甲○○及丙○○雖分批攜帶毒
      品來台，但會合聚集毒品以待交付之事實，足認邱建順、
      甲○○、丙○○及JACK 4人間至遲於緬甸仰光，應已商妥
      議定共同運輸毒品海洛因來台之犯罪計畫而於渠4 人間形
      成完整之犯意聯絡無疑。準此，被告乙○○、甲○○及丙○○間雖有先後抵台之分，攜帶毒品數量亦有多寡之別，
      所分擔行為非完全無異，惟仍應為內含海洛因塑膠球 105
      顆私運入台之全部行為負相同之責任。
三、綜上，被告乙○○、甲○○、丙○○所辯，胥屬避就卸責之
    詞，均無足採。本案事證明確，被告乙○○、甲○○、丙○○等犯行咸堪認定，皆應依法論科。
四、核被告甲○○、乙○○、丙○○所為，均係犯毒品危害防制
    條例第4條第1項之運輸第一級毒品罪及懲治走私條例第2 條
    第1項之私運管制物品進口罪。被告3人與自稱JACK之成年男
    子間，有犯意之聯絡及行為之分擔，皆為共同正犯。被告 3
    人持有第一級毒品海洛因之低度行為，為運輸之高度行為所
    吸收，不另論罪。被告3 人以一行為，同時觸犯毒品危害防
    制條例第4條第1項及懲治走私條例第2條第1項二罪，為想像
    競合犯，應依刑法第55條前段規定，從一較重之毒品危害防
    制條例第4條第1項運輸第一級毒品罪處斷。又被告3 人就本
    件毒品運輸走私情形以言，僅屬俗稱「交通」之次要角色，
    非居於幕後策劃之主要人員，衡酌其情節，不無情輕法重，
    尚堪憫恕之情形，如處以法定最輕刑無期徒刑，仍非無過重
    之嫌，是依刑法第59條規定，酌予減輕其刑。臺灣桃園地方
    法院檢察署移送併辦（96年度偵字第7124號）之犯罪事實與
    起訴事實同一，自為起訴效力所及，本院應併予審理，附此
    敘明。
五、原審以被告等犯罪事證明確，予以論罪科刑，固非無見。茲
    查：（1） 被告乙○○、甲○○及丙○○等於警詢及偵訊所
    為之陳述，固屬審判外之陳述，惟依刑事訴訟法第159 條之
    1第2項及第159條之2等規定，非不得作為證據。原判決遽認
    對其他被告言之，不具證據能力，不無適用法則不當之違誤
    。（2） 毒品危害防制條例第19條第1項前段規定：「犯第4
    條至第9 條、第12條、第13條或第14條第1項、第2項之罪者
    ，其供犯罪所用或因犯罪所得之財物，均沒收之」。又行動
    電話服務須以晶片卡（即SIM 卡）為使用介面，因此電信公
    司於出租行動電話門號予消費者使用時，即同時附帶提供晶
    片卡給消費者作為門號使用之介面，故電信公司接受消費者
    申辦門號並將該門號開通上線時，該晶片卡之所有權亦移轉
    於消費者，自不能認該晶片卡仍屬電信公司所有之物。原判
    決理由既認定本案查扣之被告甲○○所有之手機序號：0000
    0000 0000000號及被告乙○○所有之手機序號：0000000000
    00000 號之手機，自95年8月13日起至同年8月16日止，均係
    使用被告乙○○所有之0000000000門號SIM 卡，並以上揭手
    機均係供被告犯運輸第1 級毒品罪所用之物，應依毒品危害
    防制條例第19條第1 項之規定宣告沒收，原判決主文卻又將
    沒收之標的限於（僅沒收機體），未及於被告乙○○所有00
    00000000門號SIM 卡，復未說明其理由，亦有未洽。被告乙○○提起上訴，否認夾帶任何物品入境，被告甲○○提起上
    訴，主張其僅應就攜帶5 顆塑膠球之行為負責，被告丙○○
    上訴意旨否認知悉所夾帶之物品為海洛因，雖均無理由，惟
    原判決既有上開瑕疵可指而無可維持，自應由本院撤銷改判
    。
六、爰審酌被告3 人皆正值青壯，本可期其行為適法，並經由正
    當之經濟活動獲取生活之資，詎囿於貪念，無視毒品可能造
    成之危害及法令之禁制，恣意走私運輸毒品海洛因來台，幸
    經及時查獲而未造成重大實害，應予非難，兼衡渠等智識程
    度、品行，及所運輸毒品數量，以及犯罪後態度等一切情狀
    ，量處如主文第二項所示之刑，資為懲儆。被告3 人為外國
    人，有渠等護照及馬來西亞身分證影本在卷可憑，受有期徒
    刑以上刑之宣告，是依刑法第95條規定，併諭知於刑之執行
    完畢或赦免後，驅逐出境。扣案內含海洛因粉末塑膠球 100
    顆（其內海洛因粉末合計淨重354.37公克）及內含海洛因粉
    末塑膠球5顆（其內海洛因粉末合計淨重31.52公克），係查
    獲之毒品，依鑑定實務經驗，其直接盛裝毒品之包裝縱經鑑
    驗，仍會殘留微量之毒品殘渣，無法與包裝完全析離，應概
    認屬查獲之毒品，依毒品危害防制條例第18條第1 項前段規
    定，諭知沒收銷燬之。扣案行動電話2 只，分屬被告乙○○
    及甲○○所有（序號000000000000000、含門號0000000000S
    IM卡者為乙○○所有、序號000000000000000 者為甲○○所
    有），已據被告等供明，且為供被告等運輸毒品聯絡共同所
    用之物，應依毒品危害防制條例第19條第1 項規定宣告沒收
    。
據上論結，應依刑事訴訟法第369條第1項前段、第364條、第299
條第1 項前段，懲治走私條例第2條第1項、第11條，毒品危害防
制條例第4條第1項、第18條第1項前段、第19條第1項，刑法第11
條前段、第28條、第55條、第59條、第95條，判決如主文。
本案經檢察官楊秀琴到庭執行職務。
中    華    民    國    98    年    4     月    23    日
                  刑事第十二庭審判長法  官  蔡永昌
                                    法  官  施俊堯
                                    法  官  蔡新毅
以上正本證明與原本無異。
如不服本判決，應於收受送達後十日內向本院提出上訴書狀，其
未敘述上訴之理由者並得於提起上訴後十日內向本院補提理由書
（均須按他造當事人之人數附繕本）「切勿逕送上級法院」。
                                    書記官  楊秋鈴
中    華    民    國    98    年    4     月    24    日
※附錄本案論罪科刑主要法條全文：
所犯法條：毒品危害防制條例第4條、懲治走私條例第2條
毒品危害防制條例第4條
製造、運輸、販賣第一級毒品者，處死刑或無期徒刑；處無期徒
刑者，得併科新臺幣 1 千萬元以下罰金。
製造、運輸、販賣第二級毒品者，處無期徒刑或7年以上有期徒
刑，得併科新臺幣 7 百萬元以下罰金。
製造、運輸、販賣第三級毒品者，處5年以上有期徒刑，得併科
新臺幣 5 百萬元以下罰金。
製造、運輸、販賣第四級毒品者，處3年以上10年以下有期徒刑
，得併科新臺幣 3 百萬元以下罰金。
製造、運輸、販賣專供製造或施用毒品之器具者，處1年以上7年
以下有期徒刑，得併科新臺幣 1 百萬元以下罰金。
前五項之未遂犯罰之。
懲治走私條例第2條
私運管制物品進口、出口逾公告數額者，處7年以下有期徒刑，
得併科新臺幣 3 百萬元以下罰金。
前項之未遂犯罰之。
第 1 項所稱管制物品及其數額，由行政院公告之。


司法院資訊處製作；財團法人民間司法改革基金會備份。
